臺灣士林地方法院民事判決
110年度訴字第808號
原      告  乙○○  
被      告  甲○○  
上列當事人間請求遷讓房屋事件，本院於民國110年12月7日言詞
辯論終結，判決如下：
    主      文
被告應將門牌號碼臺北市○○區○○路○○○號一樓房屋騰空遷讓返還
原告。
被告應給付原告新臺幣貳拾陸萬壹仟伍佰壹拾元，及自民國一一
０年十月二十一日起至返還前項房屋之日止，按月給付新臺幣伍
萬肆仟元。
原告其餘之訴駁回。
訴訟費用由被告負擔。
    事實及理由
壹、程序事項：
一、按訴狀送達後，原告不得將原訴變更或追加他訴。但有擴張
    或減縮應受判決事項之聲明者，不在此限，民事訴訟法第25
    5條第1項第3款定有明文。查原告起訴時之聲明第2項原請求
    被告給付新臺幣（下同）4萬9,746元，及自民國110年3月29
    日起至返還門牌號碼臺北市○○區○○路000號1樓房屋（下稱系
    爭房屋）之日止，按月給付10萬8,000元（見士簡調卷第14
    頁），嗣變更上開聲明為：被告應給付原告26萬1,510元，
    及自110年10月21日起至返還系爭房屋之日止，按月給付10
    萬8,000元（見本院卷第70頁），經核原告上開所為，乃擴
    張、縮減應受判決事項之聲明，於法並無不合，應予准許。
二、被告經合法通知，無正當理由，未於言詞辯論期日到場，核
    無民事訴訟法第386條各款所列情形，爰依原告之聲請，由
    其一造辯論而為判決。
貳、實體事項：
一、原告主張：兩造於109年10月15日簽立房屋租賃契約書（下
    稱系爭租約），約定由伊將系爭房屋出租被告，租賃期間自
    109年10月15日起至111年11月20日止，每月租金3萬6,000元
    ，應於每月21日前給付，水費、電費、瓦斯費、社區大樓管
    理費均應由被告負擔。詎被告自109年12月21日起即未遵期
    繳納租金，扣除押租金7萬2,000元後，遲付租金之總額為25
    萬2,000元，已達2個月租額，伊已於110年9月1日依系爭租
    約第15條第2項規定，定期催告被告給付，惟被告屆期未給
    付，伊已合法終止系爭租約，並於同年10月20日生終止效力
    ，扣除押租金後，被告迄今尚積欠租金25萬2,000元，及水
    費、電費、瓦斯費、管理費共計8,510元，暨自110年10月21
    日起至返還系爭房屋之日止，按月給付10萬8,000元之違約
    金，爰依系爭租約第3項、第6項、第12條第1項、第3項約定
    ，請求被告騰空返還系爭房屋，及給付上開積欠款項與違約
    金等語。並聲明：㈠、如主文第1項所示、㈡、被告應給付原
    告26萬1,510元，及自110年10月21日起至返還系爭房屋之日
    止，按月給付10萬8,000元。
二、被告未於言詞辯論期日到場，亦未提出書狀作何聲明或陳述
    。 　　
三、本院得心證之理由：
㈠、原告主張之事實，業據提出與其所述相符之系爭租約、存證
    信函及回執、存摺交易明細、管理費收據、陽明山瓦斯股份
    有限公司發票、交易明細、台灣電力股份有限公司繳費憑證
    、臺北自來水事業處水費繳費憑證、系爭房屋水費、電費、
    氣費查詢結果（見士簡調卷第22至50頁、本院卷第64至67頁
    ）為憑，堪信原告主張之事實為真實。從而，原告依系爭租
    約第3項、第6項、第12條第1項、第3項約定，請求被告騰空
    遷讓返還系爭房屋，並請求被告給付積欠之租金25萬2,000
    元，及水費、電費、瓦斯費、管理費共計9,510元，暨自110
    年10月21日起至遷讓返還系爭房屋之日止之違約金，即非無
    據。
㈡、按違約金，除當事人另有訂定外，視為因不履行而生損害之
    賠償總額，民法第250條第2項前段定有明文。次按我國民法
    所定違約金有兩種，一為以預定債務不履行之損害賠償為目
    的，此種違約金於債務人不履行債務時，債權人僅得就本來
    之給付或違約金擇一請求，不得併為請求，此稱賠償總額預
    定性違約金；二為以強制債務之履行為目的，此種違約金於
    債務人不履行債務時，債權人除得請求違約金外，並得請求
    本來之給付，此稱懲罰性違約金；而當事人所定違約金究竟
    屬於何種，應依當事人之意思定之，倘當事人未予訂定，則
    視為以預定債務不履行之損害賠償為目的之賠償總額預定性
    違約金，此觀民法第250條第2項規定自明（最高法院98年度
    台簡上字第39號判決意旨參照）。又按約定之違約金過高者
    ，法院得減至相當之數額，民法第252條定有明文。是倘當
    事人所約定之違約金過高者，為避免違約金制度造成違背契
    約正義等值之原則，法院得參酌一般客觀事實、社會經濟狀
    況及當事人所受損害情形，依職權減至相當之金額（最高法
    院102年度台上字第1606號判決意旨參照）。經查，系爭契
    約第12條第3項約定：「乙方（即被告）未即時遷出返還房
    屋時，甲方（即原告）得向乙方請求自終止租約或租賃期滿
    之翌日起至遷讓完竣日止按照房租加貳倍計算之違約金」（
    見士簡調卷第24頁），足見系爭租約並未明定該違約金之性
    質，揆諸前開說明，應屬賠償總額預定性違約金。又原告得
    向被告請求自110年10月21日起至遷讓返還系爭房屋之日止
    之違約金，已認定如前，惟本院審酌系爭房屋之主要用途為
    商業用（見士簡調卷第70頁所附系爭房屋之建物登記謄本）
    ，原告因被告未即時返還系爭房屋所受之損害，應為無法使
    用、收益該屋，致無法獲得相當於租金之利益，及收回系爭
    房屋所衍生之相關費用，則系爭租約約定按月以租金額之3
    倍計算違約金，顯屬過高，應酌減為按月以租金額1.5倍計
    算之違約金即5萬4,000元為適當，是原告請求被告自110年1
    0月21日起至遷讓返還系爭房屋之日止，按月給付5萬4,000
    元之範圍內，應屬有據，逾此範圍之請求，則非有理。
四、綜上所述，原告依系爭租約第3項、第6項、第12條第1項、
    第3項約定，請求被告騰空遷讓返還系爭房屋，及給付26萬1
    ,510元（計算式：25萬2,000元＋9,510元＝26萬1,510元），
    暨自110年10月21日起至遷讓返還系爭房屋之日止，按月給
    付5萬4,000元，為有理由，應予准許，逾此範圍之請求，則
    無理由，應予駁回。
五、本件事證已臻明確，原告其餘之攻擊及防禦方法及證據，經
    本院斟酌後，認為均不足以影響本判決之結果，自無一一詳
    予論駁之必要，附此敘明。 
六、訴訟費用負擔之依據：民事訴訟法第79條。
中    華    民    國   110   年    12     月    21    日
                  民事第一庭 法  官  黃筠雅
以上正本係照原本作成。
如對本判決上訴，應於判決送達後20日內向本院提出上訴狀，若
委任律師提起上訴者，應一併繳納上訴審裁判費，否則本院得不
命補正逕行駁回上訴。
中　　華　　民　　國　　110 　年　　12　　月　　27　　日
                              書記官  陳芝箖